臺北高等行政法院判決
　　　　　　　　　　　　　　　　　　93年度訴字第00786號
　　　　　　　　　　　　　　　.
原　　　告　全省企業水電股份有限公司
代　表　人　甲○○○
訴訟代理人　劉杉源（會計師）
被　　　告　財政部臺灣省北區國稅局
代　表　人　許虞哲（局長）
訴訟代理人　乙○○
上列當事人間因營利事業所得稅事件，原告不服財政部中華民國
93年1月7日台財訴字第0920067467號訴願決定，提起行政訴訟。
本院判決如下：
　　主  文
原告之訴駁回。
訴訟費用由原告負擔。
　　事  實
一、事實概要：原告87年度營利事業所得稅結算申報，原經被告
    依書面審查暫行核定全年所得額為新台幣（下同）31,604元
    。嗣被告依據台灣省南區國稅局通報資料，及財政部財稅資
    料中心提供異常薪資所得查核清單，查得原告涉嫌以不實憑
    證列報及虛報張文生、柳東華、彭泉富、崔萬林、賴英美、
    張正東及陳憬霖等等七人薪（工）資計1,370,000元、伙食
    費100,800元及加班費92,046元，致短報所得額，乃重行按
    同業利潤標準核定其年所得額為1,098,951元，補徵稅額
    264,738元；並就原告虛報薪（工）資等致短報所得額及未
    依規定取得憑證部分，分別裁處漏稅罰264,700元（計至百
    元止）及行為罰24,774元，合計罰鍰289,474元。原告不服
    ，申請復查結果，未獲變更，提起訴願，案經財政部92年7
    月2日台財訴字第0920032573號訴願決定：「原處分（復查
    決定）關於罰鍰部分撤銷，由被告另為處分。其餘訴願駁回
    。」嗣被告就罰鍰部分重為復查決定，將原處分關於違反稅
    捐稽徵法罰鍰24,774元部分撤銷，變更處分罰鍰264,700元
    。原告不服，復提起訴願，經訴願決定駁回後，遂提起本件
    行政訴訟。
二、兩造聲明：
　　(一)原告聲明：訴願決定及原處分（即復查決定）均撤銷。
　　(二)被告聲明：駁回原告之訴。
三、兩造之爭點：被告主張原告虛報薪（工）資等致短報所得額
    及未依規定取得憑證部分裁處罰鍰，是否可採？
　　(一)原告主張之理由：
      1.原告經營水電承裝業，部份工程委託小包僱工承製，再
        由小包列具領清冊向原告請領．原告依清冊所載於年底
        開具扣繳憑單予所得人，與所得稅法及營利事業所得稅
        查核準則之規定相符。
      2.本項系爭工資屬營業成本項下，原告申報營業毛利已遠
        逾同業毛利水準之上，按所得稅法施行細則第81條及營
        利事業所得稅查核準則第6條規定，理應照原告申報數
        認定。上開事實已經台灣省桃園地方法院檢察署 (下稱
        桃園地檢署)查明在卷。
      3.原告民國86年度亦有類似情形．被告於上開年廣之處理
        方式顯有不同。此與行政程序法第4條、第6條、第8條
        、第9條等規定顯有不符，復與行政程序法信賴保護原
        則、一致性原則等相違背。
　　(二)被告主張之理由：
      1.經查，被告依據財政部財稅資料中心異常薪資查核清單
        及臺灣省南區國稅局通報資料查核結果，原告87年度填
        報柳東華、彭泉富、崔萬林、賴英美及張文生等5人薪
        資支出、伙食費及加班費計1,112,548元，各所得人薪
        資所得之高，顯然超出個人工作能力，有違常情，其中
        柳東華當年度曾受雇於鐵衛保全公司及國興保全公司，
        彭泉富從未從事水電工程行業、張正東及陳憬霖亦以書
        面表明未曾受雇於原告，原告雖聲稱部分工程委託工頭
        袁明文雇工承製並具印領清冊代領，並提示薪資明細表
        、支出證明單及現金支出傳票佐證，惟袁明文於被告調
        查時，關於「介紹哪些工人及工人工作地點」均無法明
        確回答，與原告之往來紀錄亦未保留，所稱每月大約向
        原告領取薪資5次，每次均有簽名等語，核與原告提示
        之前揭資料均不相符符，又原告提供與被告中壢稽徵所
        查核之薪資明細表（其中張正東加班費22,560元, 柳東
        華29,748元），現金支出傳票簽收人分別為張正東、陳
        憬霖、與提供被告查核之簽收人為袁明文者亦不相同，
        從而原告所提示之薪資明細表及現金支出傳票均難採認
        ，且其雖主張確實有雇工及支付薪資之事實，惟仍無法
        提示資金支付證明以實其說，所訴委無足採。
      2.原告雖檢附臺灣桃園地方法院檢察署檢察官不起訴處分
        書影本，主張其經營水電承裝業，部分工程委託小包雇
        工承製，再由小包列具印領清冊請款，原告依清冊所載
        開具扣繳憑單之事實業經該署查明乙節，按「行政罰與
        刑罰之構成要件雖有不同，而刑事判決與行政處分，亦
        原可各自認定事實，惟認定事實須憑證據，倘無證據足
        資認定有堪以構成行政罰或刑罰要件之事實存在，即不
        得僅以推測之詞予人處罰，則為二者所應一致。」改制
        前行政法院著有75年度判字第309號判例可資參照，前
        開不起訴處分書係就原告之代表人甲○○○涉嫌偽造文
        書及以不正當方法逃漏稅捐案所為之不起訴處分，原告
        無支付事實，虛報系爭薪工資等計1,564,453元，違章
        事證明確，業如前述，核其應受行政罰之漏稅行為認定
        要件與其代表人是否違反稅捐稽徵法之刑事責任構成要
        件不同，上開不起訴處分書尚難執為原告確有支付系爭
        薪工資、伙食費及加班費之有利證據，被告依訴願決定
        撤銷意旨重核結果，以原告未依規定取得憑證之行為係
        其漏稅行為之方法，依釋字第503號解釋意旨，僅得就
        其分別觸犯稅捐稽徵法第44條及所得稅法第110條規定
        擇一從重處罰，爰將原處分關於未依規定取得憑證處分
        罰鍰24,774元部分撤銷，變更處分罰鍰為264,700元，
        於法並無不合。
      3.另原告訴稱其86年度亦有類似情形，被告之處理方式與
        87年度顯然不同乙節。查被告原核定將原告虛報87年度
        薪工資、伙食費及加班費全數剔除後，所計算之營業淨
        利高於全部營業收入淨額按同業利潤標準核定之營業淨
        利，乃按同業利潤標準核定其全年所得額，並按核定所
        得額與前次核定所得額之差額為匿報所得額，按漏稅額
        裁處1倍之漏稅罰，另就其以不實憑證虛報及列報薪工
        資等總額與匿報所得額之差額按未依規定取得憑證總額
        裁處百分之5行為罰（該部分業經被告重核復查決定註
        銷為零），核與86年度原告自動補報所得額已達同業利
        潤標準，原核定乃將其以不實憑證列報薪工資按未依規
        定取得憑證總額裁處百分之五行為罰計78,222元，兩者
        處理方式並無不同。
　　理  由
一、本件原告起訴時，被告之代表人為林吉昌，嗣於訴訟中變更
    為許虞哲，茲據新任代表人具狀聲明承受訴訟，經核無不合
    ，應予准許。
二、按「納稅義務人已依本法規定辦理結算申報，但對依本法規
    定應申報課稅之所得額有漏報或短報情事者，處以所漏稅額
    兩倍以下之罰鍰。」所得稅法第110條第1項定有明文。又「
    納稅義務人違反作為義務而被處行為罰，僅須其有違反作為
    義務之行為即應受處罰；而逃漏稅捐之被處漏稅罰者，則須
    具有處罰法定要件之漏稅事實方得為之。二者處罰目的及處
    罰要件雖不相同，惟其行為如同時符合行為罰及漏稅罰之處
    罰要件時，除處罰之性質與種類不同，必須採用不同之處罰
    方法或手段，以達行政目的所必要者外，不得重複處罰，乃
    現代民主法治國家之基本原則。」亦經大法官釋字第503號
    解釋在案
三、本件原告87年度營利事業所得稅結算申報，經被告依書面審
    查暫行核定全年所得額為31,604元。嗣被告依據財政部台灣
    省南區國稅局通報資料，及財稅資料中心提供異常薪資所得
    查核清單，以原告涉嫌以不實憑證列報及虛報張文生等七人
    薪（工）資計1,370,000元、伙食費100,800元及加班費92,0
    46元，致短報所得額，乃重行按同業利潤標準核定其年所得
    額為1,098,951元，補徵稅額264,738元；並就原告虛報薪（
    工）資等致短報所得額及未依規定取得憑證部分，分別裁處
    漏稅罰264,700元及行為罰24,774元，合計罰鍰289,474元。
    原告不服，申請復查結果，未獲變更，提起訴願，經財政部
    訴願決定：「原處分（復查決定）關於罰鍰部分撤銷，由被
    告另為處分。其餘訴願駁回。」嗣被告就罰鍰部分重為復查
    決定，將原處分關於違反稅捐稽徵法罰鍰24,774元部分撤銷
    ，變更處分罰鍰264,700元之事實，有前開異常薪資所得查
    核清單、薪資明細表、財政部92年7月2日台財稅字第092003
    2573號訴願決定書及被告92年9月3日北區國稅法一字第0920
    026945號復查決定附原處分卷可稽，並為兩造所不爭，堪信
    為真實。
四、原告不服循序提起行政訴訟，主張：其部分工程委託小包袁
    明文雇工承製，再由該小包列具印領清冊請款，原告依清冊
    所載開具扣繳憑單申報，要無虛報薪資情事，原告之代表人
    並經桃園地檢察署為不起訴處分確定；況系爭工資屬營業成
    本項下，原告申報營業毛利已遠超過同業利潤標準毛利率，
    按所得稅法施行細則第81條及查核準則第6條規定，理應照
    申報數認定等語。
五、經查：
    (一)按當事人主張有利於己之事實者，就其事實有舉證之責任
      ，民事訴訟法第277條前段定有明文，依行政訴訟法第136
      條之規定，上開規定為行政訴訟程序所準用。原告主張其
      有將工程委託小包袁明文雇工施作，並由其具印代領薪資
      等情，固據提出薪資明細表、支出證明單及現金支出傳票
      為證，惟經被告依原告列報之前開張文生等七人薪資所得
      資料調查結果，其中柳東華、彭泉富、張正東及陳憬霖等
      四人均陳稱並未受僱於原告公司從事水電工程工作，且依
      原告填報之前開柳東華、彭泉富、崔萬林、賴英美及張文
      生等五人薪資支出、伙食費及加班費計1,112,548元，各
      所得人薪資所得之高，顯然超出個人工作能力，亦有違常
      情。至原告所舉證人袁明文於被告調查時，固陳稱有替原
      告介紹工人云云，然就「介紹哪些工人及工人工作地點」
      均無法明確回答，且所稱每月大約向原告領取薪資五次且
      有簽名簽名云云，亦與原告所提前開支出證明單、現金支
      出傳票之記載每月領取薪資一次之情形不符，復參諸被告
      所屬中壢稽徵所查核之薪資明細表所載，原告申報張正東
      、柳東華之加班費分別為22,560元、29,748元，現金支出
      傳票簽收人分別為張正東、陳憬霖，亦與提供被告查核之
      簽收人為袁明文者不相同，實難認原告所提前開薪資明細
      表、支出證明單及現金支出傳票所載之實質內容為真正，
      原告復未能提出資金支付證明或其他證據以實其說，空言
      訴稱其有雇工及支付薪資云云，核不足採。
    (二)次按，行政罰與刑事罰之性質及目的不同，亦各有其構成
      要件，原可各自認定事實，且基於審判獨立之原則，行政
      法院對行政訴訟之爭點，應本於調查所得，自為認定及裁
      判，不受民事判決或刑事判決認定之事實及所持法律上見
      解之拘束，亦有改制前行政法院四十四年判字第四十八號
      判例意旨可資參照。查原告所提出前揭桃園地檢署檢察官
      92年度偵字第6554號不起訴處分書係就原告之代表人甲○
      ○○涉嫌偽造文書及以不正當方法逃漏稅捐案所為之不起
      訴處分，而原告無支付事實，虛報虛列前開張文生等七人
      之薪資、伙食費及加班費計1,564,453元，致短報所得額
      等情，事證明確，業如前述，核其應受行政罰之漏稅行為
      認定要件與其代表人是否違反稅捐稽徵法之刑事責任構成
      要件不同，上開不起訴處分書尚難執為原告確有支付系爭
      薪工資、伙食費及加班費之有利證據，原告執前開不起訴
      處分書訴稱應免於裁罰云云，亦無足取。
    (三)末查，被告原核定將原告虛報87年度薪工資、伙食費及加
      班費全數剔除後，因所計算之營業淨利高於全部營業收入
      淨額按同業利潤標準核定之營業淨利，乃按同業利潤標準
      核定其全年所得額，並按核定所得額與前次核定所得額之
      差額為匿報所得額，按漏稅額裁處1倍之漏稅罰，另就其
      以不實憑證虛報及列報薪工資等總額與匿報所得額之差額
      按未依規定取得憑證總額裁處百分之五行為罰（該部分業
      經被告重核復查決定註銷為零），核與86年度原告自動補
      報所得額已達同業利潤標準，原核定乃將其以不實憑證列
      報薪工資按未依規定取得憑證總額裁處百分之五行為罰計
      78,222元，兩者處理之方式並無不同。原告指稱被告二個
      年度之處理方式不同，有違信賴保護及一致性原則云云，
      顯有誤解，亦不足採。
六、綜上所述，原告所陳各節均不足採。被告以原告虛報薪 (
    工)資等致短報所得額，應補徵稅額264,738元，乃就原告前
    開短報所得額情事，重核按其所漏稅額裁處1倍罰鍰264,700
    元之處分，揆諸首揭規定及大法官解釋意旨，並無違誤，訴
    願決定予以維持，亦無不合，原告訴請撤銷，為無理由，應
    予駁回。
據上論結，本件原告之訴為無理由，爰依行政訴訟法第98條第3
項前段，判決如主文。
中　　華　　民　　國　　94　　年　 　3　　月　 30  　 日
                       第四庭審判長法  官　李得灶
                                   法  官　吳慧娟
                                   法  官　蕭惠芳
上為正本係照原本作成。
如不服本判決，應於送達後20日內，向本院提出上訴狀並表明上
訴理由，如於本判決宣示後送達前提起上訴者，應於判決送達後
20日內補提上訴理由書（須按他造人數附繕本）。
中　　華　　民　　國　　94　　年　 　3　　月　 30  　 日
            　　　　　　   　　　　書記官  李淑貞
